【裁判字號】    89,台上,1510
【裁判日期】    890323
【裁判案由】    業務過失致人於死
【裁判全文】
最高法院刑事判決                              八十九年度台上字第一五一○號
      上  訴  人  甲○○
右上訴人因業務過失致人於死案件，不服臺灣高等法院臺南分院中華民國八十七年一
月二十二日第二審判決（八十六年度交上訴字第二○九○號，起訴案號：臺灣臺南地
方法院檢察署八十六年度偵字第一一四一三號），提起上訴，本院判決如左：
    主  文
上訴駁回。
    理  由
按刑事訴訟法第三百七十七條規定：上訴於第三審法院，非以判決違背法令為理由，
不得為之。是提起第三審上訴，應以原判決違背法令為理由，係屬法定要件。如果上
訴理由狀並未依據卷內訴訟資料，具體指摘原判決不適用何種法則或如何適用不當，
或所指摘原判決違法情事，顯與法律規定得為第三審上訴理由之違法情形，不相適合
時，均應認其上訴為違背法律上之程式，予以駁回。本件原判決維持第一審論處上訴
人甲○○從事業務之人，因業務上之過失致人於死，累犯罪刑之判決，駁回上訴人在
第二審之上訴。係綜核上訴人之部份自白、被害人家屬盧瑞鋒指訴、道路交通事故調
查報告表一紙、現場照片、台灣台南地方法院檢察署相驗屍體證明書、驗斷書、勘驗
筆錄及台灣省車輛行車事故覆議鑑定委員會鑑定書等證據為論據，認定上訴人為中苑
汽車貨運公司司機，係從事業務之人。於民國八十六年四月四日十九時二十八分許，
駕駛ＧＬ－○四三號聯結車沿台南縣仁德鄉○○路由北向南行駛，途至該路一段二一
九號前，應注意臨時停車應依車輛順行方向緊靠道路右側，而依當時情形並無不能注
意之情形，竟疏未注意，佔用外車道，任意停車、下車問路；適有盧順輝因酒後駕駛
重型機車未注意車前狀況而撞及聯結車之左後角燈及輪胎，致盧順輝人車倒地，因多
發性損傷合併內出血不治死亡之事實，已詳敘其證據取捨及認定之理由。而以台灣省
台南區車輛行車事故鑑定委員會認定被害人駕駛機車，未注意車前狀況為肇事原因，
上訴人無肇事因素，係置上訴人將車停置於外側車道於不論，其鑑定自無可取；上訴
人辯稱：無過失等語，亦無可採，均於理由內逐一指駁。復說明雖被害人酒後駕車未
注意車前狀況追撞前車亦有過失，惟既與上訴人之過失併合而為肇事之原因，上訴人
亦難以解免其過失之責，又其過失行為與被害人之死亡間有相當之因果關係，事證至
臻明確，上訴人過失犯行，堪予認定等情綦詳。所為論斷，俱有卷內證據資料足憑，
從形式上觀察，原判決並無違背法令之情形存在。查證據之取捨及證據之證明力如何
，均屬事實審法院得自由裁量、判斷之職權，苟其此項裁量、判斷，並不悖乎通常一
般之人日常生活經驗之定則或論理法則，又於判決內論其何以作此判斷之心證理由
者，即不得任意指摘其為違法，據為提起第三審上訴之合法理由。查本件車禍路段係
雙車道，上訴人雖將聯結車停置於外側車道，然外側車道邊緣與路旁店家仍有一段路
肩存在，此可從警繪現場圖及現場照片可以考見；雖警繪現場圖未標示路肩之距離，
但上訴人非不可將車緊靠路肩停放。原審認上訴人將車停放外側車道有違道路交通安
全規則第一百十二條第一項第十三款之規定，並無違誤，且與上訴人於提起第三審上
訴後，所提出之前台灣省警務處六十七年六月十日警交字第八○二四四號函所稱：臨
時停車應緊靠道路右側之標準，在市區以前後右車輪距路面緣石、明溝或路面邊溝三
十公分為準，在郊區道路上，以停於路肩為準之意旨，亦不相悖。上訴意旨置原判決
上開明確論斷於不顧，對原審採證、認事、及證據證明力之審判職權行使，任憑己見
，再事爭執其停車地點已緊靠外側車道邊緣，右前後輪距右側路邊僅二十五、三十公
分，並未逾越邊界云云。然其所謂路邊，係指右側車道邊線，與上開令函所示：緣石
、明溝、邊溝或路肩之定義不符，且其所指摘者均為單純事實上之爭辯，要非適法之
第三審上訴理由。是上訴意旨所指摘原判決違法情事，顯與法律規定得為第三審上訴
理由之違法情形，不相適合。揆諸首開說明，其上訴為違背法律上之程式，應予駁回
。
據上論結，應依刑事訴訟法第三百九十五條前段，判決如主文。
中      華      民      國    八十九    年      三      月    二十三    日
                              最高法院刑事第六庭
                                  審判長法官  紀  俊  乾
                                        法官  黃  正  興
                                        法官  陳  東  誥
                                        法官  張  春  福
                                        法官  韓  金  秀
      右正本證明與原本無異
                                              書  記  官
中      華      民      國    八十九    年      三      月    二十八    日


司法院資訊處製作；財團法人民間司法改革基金會備份。
